【裁判字號】    89,交上易,113
【裁判日期】    890711
【裁判案由】    過失傷害
【裁判全文】
臺灣高等法院高雄分院刑事判決                  八十九年度交上易字第一一三號
    上  訴  人  台灣高雄地方法院檢察署檢察官
    被      告  甲○○
右上訴人因被告過失傷害案件，不服臺灣高雄地方法院八十八年度交易字第四六四號
中華民國八十九年三月八日第一審判決（起訴案號：臺灣高雄地方法院檢察署八十八
年度偵字第一四七０二號），提起上訴，本院判決如左：
    主  文
上訴駁回。
    事  實
一、甲○○於民國八十八年二月七日凌晨零時三十分許，駕駛車號Ｊ九—七八四０號
    自用小客車，沿高雄市○○○路由北往南方向行駛，行經該路二八九號前時，本
    應注意汽車行駛時，駕駛人應注意車前狀況，並隨時採取必要之安全措施，且依
    當時情形，又無不能注意之情形，竟因疏於注意車前狀況，致撞及由西向東違規
    橫越中華三路之乙○○，乙○○因而倒地，甲○○所駕駛之小客車並輾壓過乙○
    ○之胸腹部等處，乙○○因此受有脾臟撕裂傷合併腹內出血、骨盆骨折、右側第
    八肋骨骨折合併血胸、氣胸、左側血胸，及切除脾臟等於其身體重大不治之傷害
    。甲○○於肇事後隨即駕車逃逸，為路人周群茵記下車號始查獲。
二、案經乙○○訴請高雄市政府警察局三民第一分局移送臺灣高雄地方法院檢察署檢
    察官偵查起訴。
    理  由
一、訊據被告甲○○固對其於右揭時、地駕車經過肇事地點之事實供承不諱，惟矢口
    否認有撞到人，辯稱：伊不知有撞到人，當日中午警方通知伊去做筆錄，並對伊
    所駕車輛照相及檢查，沒有發現撞擊痕跡云云。惟查，右揭被告駕車撞擊告訴人
    乙○○後逃逸之事實，業據告訴人指述在卷，核與目擊證人周群茵於警訊中指述
    ：「（我）於八十八年二月七日零時三十分左右，在高雄市三民區○○○路二八
    九號之三號前，看到乙部小轎車撞及乙名女子，並將該名女子攔腰輾過後，又逕
    自駕車逃走，‧‧‧」、「‧‧‧我與朋友即駕車追趕至中華路、河北路口，看
    清楚這部車的車牌為Ｊ９－７４８０，福特六合嘉年華一五００西西、綠色，由
    一名男子駕駛，旁邊還有一名男子，我與朋友看清楚車型、號牌後，發現該車右
    轉至河北二路，東向西方向逃走。」、「‧‧‧我們追趕該車時，要確認該車車
    型、號牌時，我朋友還開遠光燈要看清楚，當時，我才確定這台車車型及車號，
    且我更確定這台車，我由後面看時，在車後福特英文標誌下貼有乙張貼紙，且我
    的視線與該車距離不到二公尺」之情節相符，且有被告當日所駕車輛相片四幀附
    卷足稽，足徵證人所指述之車輛確係被告當日所駕無誤。且被告於偵查中亦供稱
    ：伊行經肇事地點未看見路中間有東西，開過去時好像有壓到東西，伊車前、後
    輪都有壓到，未下來看等語，之後伊車開往中華路、河北路右轉；證人（與被告
    同車者）蔡博治於原審理中亦證稱：當天，伊在車上時睡著了，到目的地時，被
    告於那時對伊說好像車子有壓過東西等語。此外，並有高雄醫學院附設中和紀念
    醫院診斷證明書一紙，被告受傷情形相片四張及肇事地點照片六張附卷可參，足
    見告訴人當日確係遭被告所駕之前擊倒地後，再以車輪輾過無訛，胸前呈「人」
    字型之傷勢，此有照片四張在卷可憑，益證被告駕駛之小客車有壓過告訴人之身
    體之事實，是被告辯稱其不知撞到人等語，顯為畏罪卸責之詞，不足採信。至被
    告之小客車雖曾於當日經警員以目視檢驗車輛並照相，並無明顯撞擊痕跡存在，
    惟目視檢查，並不足以證明被告之車輛並無撞擊之痕跡，且自用小客車乃鋼鐵所
    造，撞擊人體之結果並不必然有明顯撞擊痕跡出現，故此部分與被告之小客車有
    撞擊告訴人之事實，並不相悖，是被告所辯不足採信。
二、按汽車行駛時，駕駛人應注意車前狀況，並隨時採取必要之安全措施，道路交通
    安全規則第第九十四條第三項定有明文。被告駕車自應注意遵守上開規定。且依
    當時情形，客觀上被告並無不能注意之情事，其竟疏於注意車前狀況，致撞及穿
    越馬路之告訴人，使告訴人受傷，其有過失，已經明顯。雖告訴人違規穿越雙黃
    線橫越馬路，亦有過失，惟仍不能因此解免被告之過失責任。告訴人之受傷與被
    告之過失行為間有相當因果關係。被告過失傷害犯行，事證明確，堪以認定。
三、查告訴人之傷害，脾臟已切除，此有上開高雄醫學院附設中和紀念醫院診斷證明
    書一紙在卷可憑，顯然已於其身體有重大不治之傷害，核被告所為應係犯刑法第
    二百八十四條第一項後段之過失傷害人，致重傷罪。公訴人認被告係犯刑法第二
    百八十四條第一項前段之過失傷害罪，尚有未洽，惟起訴之基本社會事實相同，
    起訴法條應予變更。原審因而適用刑法第二百八十四條第一項後段、罰金罰鍰提
    高標準條例第一條前段規定。並審酌被告前開過失之程度不輕，迄今尚未與告訴
    人達成和解，告訴人就本件車禍之發生亦有疏失，告訴人受傷情形嚴重，被告肇
    事後，不思救助被害人，反而隨即駕車逃逸，犯後否認犯行等一切情狀，予以量
    處有期徒刑十月，經核其認事用法並無不當，量刑亦屬妥適。公訴人循告訴人之
    請求提起本件上訴，認原判決量刑過輕，為無理由，應予駁回。
四、又刑法雖於八十八年四月二十一日經修正公布，增訂第一百八十五條之四規定：
    「駕駛動力交通工具肇事，致人死傷而逃逸者，處六月以上五年以下有期徒刑」
    ，並已於同月二十三日生效。惟按刑法第一條之規定，「行為之處罰，以行為時
    之法律有明文規定者為限」。被告肇事時，刑法並無處罰駕駛人上述行為之規定
    ，則被告所為，自不應適用新增定之刑法第一百八十五條之四之規定論處，併此
    敘明。
據上論結，應依刑事訴訟法第三百六十八條，判決如主文。
本案經檢察官陳新慶到庭執行職務。
中    華    民    國        八十九      年      七      月     十一     日
                              臺灣高等法院高雄分院刑事第七庭
                                  審判長法官  王光照
                                        法官  黃憲文
                                        法官  黃仁松
右正本證明與原本無異。
不得上訴。
                                      書記官  郭蘭蕙
中    華    民    國        八十九      年      七      月     十三     日
附錄：本判決論罪科刑法條：
中華民國刑法第二百八十四條第一項
因過失傷害人者，處六月以下有期徒刑、拘役或五百元以下罰金，致重傷
者，處一年以下有期徒刑、拘役或五百元以下罰金。
                                                                      Ｈ


司法院資訊處製作；財團法人民間司法改革基金會備份。
